【裁判字號】    95,上更(一),179
【裁判日期】    950726
【裁判案由】    違反槍砲彈藥刀械管制條例
【裁判全文】
臺灣高等法院高雄分院刑事判決     95年度上更(一)字第179號
上  訴  人
即  被  告  乙○○
選任辯護人  楊靖儀律師
            陳裕文律師
            陳正男律師
上列上訴人因違反槍砲彈藥刀械管制條例案件，不服臺灣屏東地
方法院91年度訴字第654 號中華民國92年3 月18日第一審判決（
起訴案號：臺灣屏東地方法院檢察署90年度偵字第6949號），提
起上訴，本院判決如下：
    主  文
原判決關於乙○○部分撤銷。
乙○○未經許可，寄藏手槍，處有期徒刑年，併科罰金新臺幣
拾伍萬元，罰金如易服勞役，以新台幣玖佰元即銀元佰元折算
壹日。又未經許可，販賣手槍，處有期徒刑肆年貳月，併科罰金
新臺幣拾捌萬元，罰金如易服勞役，以罰金總額與陸個月之日數
比例折算。應執行有期徒刑陸年拾月，併科罰金新臺幣拾萬元
，罰金如易服勞役，以罰金總額與陸個月之日數比例折算。
      事  實
一、乙○○明知其兄李明義（已於民國88年6 月28日死亡）所有
    之義大利BERRETTA廠製制式92FS半自動手槍一枝（槍枝管制
    編號0000000000號，槍號N14948Z 號，含彈匣2 個），及制
    式子彈20顆，均具殺傷力，而屬槍砲彈藥刀械管制條例管制
    之槍彈，非經中央主管機關許可，不得寄藏及販賣，竟於87
    年間，在其位於高雄市○○區○○街332 巷23號住處，無故
    代其兄李明義保管上述槍彈，並將之藏放於上述住處，其兄
    李明義於88年6 月28日過世後，乙○○仍繼續持有該槍彈。
    嗣於90年6 月初某日，乙○○得知王民共有意購買槍彈，乃
    基於出賣槍彈之意思，將上述槍彈以新臺幣（下同）32萬元
    之價格，販賣予王民共（業經本院另案判決確定），並於同
    年6 月26日20時23分許，將上述槍彈攜往王民共所經營位於
    屏東縣新園鄉○○路沿海公路旁之「玄龍釣蝦場」交付予王
    民共收受後離去，旋於同日20時25分許，為警在上述釣蝦場
    查獲王民共，並扣得前述手槍1 枝及子彈20顆（經鑑定試射
    2 顆，尚餘18顆）。乙○○則於警方尚未發覺其寄藏及販賣
    槍彈行為之前，即委請其友人丙○○向承辦警察自首上開犯
    行，並到案接受審判。
二、案經內政部警政署保安警察第三總隊移送臺灣屏東地方法院
    檢察署檢察官偵查起訴。
      理  由
一、訊據上訴人即被告乙○○矢口否認有何寄藏及販賣上開槍彈
    行，辯稱：「「扣案之手槍及子彈是我哥哥於88年間死亡，
    我幫他整理遺物時，才找到的」；「我是因為在屏東縣大鵬
    灣開餐廳時車子被砸，才攜著該槍彈防身，那天在路上看到
    警察臨檢，所以才把槍彈交給王民共保管，並非要販賣槍彈
    」云云。
二、經查：
  (一)被告乙○○對於非法寄藏持該槍彈之事實，業於警詢、偵查
    、原審及本院前審坦承不諱，並有手槍1 枝及子彈20顆扣案
    可佐；而將扣案之槍彈，送請內政部警政署刑事警察局鑑定
    結果，認手槍係義大利BERRETTA廠製之92FS型制式口徑9MM
    半自動手槍，槍管內具6 條右旋來復線，機械性能良好，具
    有殺傷力；子彈20顆，均係制式口徑9MM 之子彈，其中19顆
    彈底標記為AP 00 LUGER 9MM ，另1 顆為ACP 97 LUGRE 9mm
    ，經試射其中2 顆，認均具有殺傷力一節，有刑事警察局90
    年7 月5 日刑鑑字第107442號鑑驗通知書一紙附卷可稽（見
    警卷第17頁），是以，被告乙○○上開寄藏持有槍彈之自白
    自堪採為其有罪認定之依據。被告雖於本院審理中，始改稱
    ：「扣案之手槍及子彈是我哥哥於88年間死亡，我幫他整理
    遺物時，才找到的」云云，顯係卸責之詞，不足採信。
  (二)證人王民共於警詢（其於警詢中所為陳述，業經檢察官、被
    告及其選任辯護人同意作為證據，本院審酌其在警詢中所為
    陳述，並無受不當取供情形，依刑事訴訟法第159 條之5 第
    1 項規定，認得為證據）、原審及本院前審審理時均證稱：
    「槍是我受綽號阿亮之友人之託買的，價錢32萬元，錢交出
    去後，是乙○○拿扣案槍彈到釣蝦場給我，交給我不到2 分
    鐘，就被抓了」等語明確（見警卷第3 至4 頁、一審卷第70
    頁、本院上訴卷第71頁至第89頁），且證人即與王民共合夥
    經營釣蝦場之黃卓威亦到庭證稱：「我於王民共被查獲槍彈
    當日亦在場，先見被告乙○○拿一包東西給王民共後離去，
    ... 不久警察來臨檢，在搜索時於王民共身上查到1 把槍」
    等語（見本院上訴卷第132 至133 頁），核與證人即現場查
    獲警員林清發所述因配合內政部警政署刑事警察局及保三總
    隊到場查獲王民共持有槍彈等情相符，足認證人王民共所述
    因受託購買槍彈，嗣即自被告乙○○手中取得扣案槍彈等情
    與事實相符。又證人王民共已一再供述有交付乙○○32萬元
    之事實，被告雖否認其事，惟依證人丙○○所述，王民共係
    經由其介紹而與被告認識（見警卷第5 頁反面，其於警詢中
    所為陳述，業經檢察官、被告及其選任辯護人同意作為證據
    ，本院審酌其在警詢中所為陳述，並無受不當取供情形，依
    刑事訴訟法第159 條之5 第1 項規定，認得為證據），足見
    被告與王民共2 人在本案發生之前，並非熟識；如果王民共
    尚未將購買槍彈款項交付，被告何以願意前去交付槍彈，足
    認證人王民共所述已交付32萬元部分，應係事實而可採信。
    至於證人王民共雖證稱：「我是透過丙○○介紹以32萬元向
    乙○○購買槍彈，32萬元是我交給丙○○轉交」等語；然此
    為證人丙○○所否認，復無其他補強證據證明；參以系爭槍
    彈是由被告乙○○直接交給王民共，且依常理，買賣槍彈銀
    貨兩訖，一手交錢，一手交貨，自無由丙○○轉交之理，應
    認買賣金32萬元是王民共交給乙○○。
  (三)被告乙○○雖辯稱：「我因見前方有警察臨檢始寄藏槍彈與
    王民共，且事後亦返回處欲取回」云云，惟被告乙○○自承
    其經營之大鵬灣餐廳距王民共之釣蝦場不遠，如確為避免警
    察臨檢，其實可掉頭轉向、改道返回大鵬灣餐廳，即可避免
    警方查緝，何須將槍彈隨意寄放同為經營公眾得出入場所，
    亦受有臨檢風險之釣蝦場王民共身上，使自己不法之犯行有
    曝光之危險？再者，被告與王民共並非熟識，已如前述，衡
    情，被告豈有將槍彈隨意交付與其並非熟識之王民共，而王
    民共又何以願意為其保管槍彈？
  (四)綜上所述，被告乙○○所辯顯係避就之詞，並不足採。本件
    事證已臻明確，被告乙○○犯行堪以認定。
三、核被告乙○○未經許可寄藏手槍及子彈之行為，係犯槍砲彈
    藥刀械管制條例第7 條第4 項寄藏手槍罪、同條例第12條第
    4 項寄藏子彈罪。被告以一寄藏行為同時觸犯上開二罪名，
    為想像競合犯，應依修正後刑法第55條前段規定，從一重之
    未經許可寄藏手槍罪處斷。其未經許可，販賣手槍及子彈之
    行為，係犯槍砲彈藥刀械管制條例第7 條第1 項販賣手槍罪
    、同條例第12條第1 項販賣子彈罪。其以以一販賣行為同時
    觸犯上開二罪名，為想像競合犯，應依修正後刑法第55條前
    段規定，從一重之未經許可販賣手槍罪處斷。其所犯未經許
    可寄藏及販賣手槍2 罪，犯意各別，罪名歧異，應予分論併
    罰。又被告乙○○於偵查機關尚未發覺其為寄藏、販賣槍彈
    行為之前，在偵查機關調查被告丙○○時，即委請被告丙○
    ○向承辦警員自首上開犯行，嗣後並到案接受偵訊一節，業
    經證人丙○○到庭證述：「當時乙○○來找我，說他害到王
    民共，託我拿他的姓名及國民身分證號碼到警局去自首」等
    語相符（見本院上訴卷第62頁、更(一)卷第45至46頁），核與
    證人即查獲警察甲○○、邱喜進到院證述明確（見本院上訴
    卷第60至64頁、更(一)卷第48至51頁）；是被告之行為合於自
    首規定，又因其自首係在刑法修正施行前，依修正前刑法第
    62條規定係必減輕其刑，依修正後規定，則係得減輕其刑，
    是本件依修正後刑法第2 條第1 項前段規定，仍應依修正前
    刑法第62條前段規定，予以減輕其刑（有關其販賣手槍罪之
    法定刑為死刑、無期徒刑部分，及前開2罪之罰金刑部分，
    依修正後刑法第2條第1項前段規定，其減輕仍應適用修正前
    刑法第64條第2 項、第65條第2 項汲第68條規定，附此敘明
    。）
四、原審予以論罪科刑，固非無見，惟查：(一)被告所犯未經許可
    寄藏及販賣手槍、子彈2 罪，應係數罪併罰，原審認係有高
    度、低度之吸收關係。(二)被告於偵查機關尚未發覺其寄藏及
    販賣槍彈行為之前，在偵查機關調查同案被告丙○○時，即
    請丙○○向承辦警員表明上開犯行，乃合於修正前刑法第62
    條前段之自首規定，原審未予審酌，均有未洽。被告上訴意
    旨否認寄藏及販賣行為，雖無理由，惟其指摘原判決未斟酌
    其係自首部分，則為有理由，自應由本院將原判決關於被告
    部分撤銷改判。爰審酌被告乙○○犯罪之動機、目的、手段
    ，寄藏、販賣槍彈，嚴重危害社會治安，其犯後態度等一切
    情狀，量處如主文第2 項所示之刑，及依修正前刑法第51條
    第5 款、第7 款規定定其應執行刑，並就罰金部分，諭知易
    服勞役之折算標準。又被告行為後，刑法已於95年2 月2 日
    修正公布，同年7 月1 日施行；其中刑法第42條第3 項雖已
    將罰金易服勞役之折算標準，由銀元1 百元、2 百元或3 百
    元折算1 日，提高為以新台幣1 千元、2 千元或3 千元折算
    1 日，惟因本件被告有自首之適用，已如前述，經綜合比較
    結果，以修正前規定對被告乙○○有利，是本件依修正後刑
    法第2 條第1 項前段規定，關於罰金如易服勞役之折算標準
    ，仍應依修正前之刑法第42條第2 項、第3 項規定折算，附
    此敘明。至扣案義大利製之制式92FS型半自動手槍一枝（槍
    枝管制編號0000000000號，槍號N14948Z號，含彈匣2個）、
    制式子彈18顆雖均為違禁物，惟業經被告交付予王民共收受
    ，並經本院以91年度上訴字第421 號判決宣告沒收確定（見
    偵查卷第33頁以下），自無再予重覆沒收之必要。附此敘明
    。
五、同案被告丙○○部分，業經本院前審判決確定，自不另論列
    ，附此敘明。
據上論斷，應依刑事訴訟法第369 條第1 項前段、第364 條、第
299 條第1 項前段，槍砲彈藥刀械管制條例第7 條第1 項、第4
項、第12條第1 項、第4 項、修正後刑法第11條前段、第2 條第
1 項前段、第55條前段、修正前刑法第62條前段、第42條第2 項
、第3 項，第51條第5 款、第7 款，修正前罰金罰鍰提高標準條
例第2 條，現行法規所定貨幣單位折算條例新台幣第2 條，判決
如主文。
本案經檢察官陳建年到庭執行職務。
中    華    民    國    95    年    7    月    26    日
                  刑事第三庭    審判長法  官  周賢銳
                                      法  官  謝宏宗
                                      法  官  黃仁松
以上正本證明與原本無異。
如不服本判決應於收受本判決後10日內向本院提出上訴書狀，其
未敘述上訴理由者，並得於提起上訴後10日內向本院補提理由書
狀（均須按他造當事人之人數附繕本）「切勿逕送上級法院」。
中    華    民    國    95    年    7    月    27    日
                                      書記官  馬蕙梅
附錄本件判決論罪科刑法條：
槍砲彈藥刀械管制條例第7 條第1 項、第4 項：
未經許可，製造、販賣或運輸火砲、肩射武器、機關槍、衝鋒槍
、卡柄槍、自動步槍、普通步槍、馬槍、手槍或各類砲彈、炸彈
、爆裂物者，處死刑、無期徒刑或7 年以上有期徒刑；處徒刑者
，併科新台幣3 千萬元以下罰金。
未經許可，持有、寄藏或意圖販賣而陳列第1 項所列槍砲、彈藥
者，處 5年以上有期徒刑，併科新台幣1 千萬元以下罰金。
槍砲彈藥刀械管制條例第12條第1 項、第4 項：
未經許可，製造、販賣或運輸子彈者，處 1 年以上 7 年以下有
期徒刑，併科新台幣 500 萬元以下罰金。
未經許可，持有、寄藏或意圖販賣而陳列子彈者，處 5 年以下有
期徒刑，併科新台幣 300 萬元以下罰金。


司法院資訊處製作；財團法人民間司法改革基金會備份。
